臺灣臺中地方法院民事判決　九十一年度訴字第三三六三號
　　原　　　告　台灣水泥股份有限公司台中水泥製品廠
　　法定代理人　甲○○
　　訴訟代理人　丁○○
　　法定代理人　丙○○
　　訴訟代理人　乙○○
右當事人間請求給付貨款事件，本院判決如左：
    主      文
被告應給付原告新台幣壹佰貳拾柒萬零捌佰肆拾元，及自民國九十一年十一月七日起
至清償日止，按年息百分之五計算之利息。
原告其餘之訴駁回。
訴訟費用由被告負擔。
    事      實
甲、原告方面：
一、聲明：被告應給付原告新台幣（下同）一百二十九萬三千五百四十七元，及自民
    國（下同）九十一年十一月四日所提出之準備書狀繕本送達之翌日起至清償日止
    ，按年息百分之五計算之利息。
二、陳述：
（一）被告於民國（下同）八十九年六月間與原告預訂買賣契約書向原告訂購預拌混
      凝土，契約書預訂總價新台幣九百零四萬一千七百四十元，惟該契約另有約定
      「合約總數量為暫定，請款依實際數量」，故上開契約所約定之數量及總價均
      係預定而已，被告自應按原告實際出貨數量付款。
（二）被告依前開買賣契約，自八十九年十月十日起至九十年八月十日止，向原告所
      購買之款項而未付款者如下：
  １、八十九年十月十日起至十月二十七日，共出五百零一立方公尺，貨款共計七十
      萬零九百二十元，被告僅給付六十八萬七千四百四十元，尚欠貨款一萬三千四
      百八十元（統一發票號碼：ＣＰ00000000）。
  ２、八十九年十一月十三日至十一月二十八日，共出貨一千零四十一立方公尺，貨
      款共計一百四十五萬零八百元，被告僅給付一百四十二萬二千八百二十八元，
      尚欠貨款二萬七千九百七十二元（統一發票號碼：ＤＭ00000000）。
  ３、九十年二月二十三日至三月一日，共出貨三二八．五立方公尺，貨款共計四十
      三萬六千八百九十五元，被告均未給付（統一發票號碼：ＦＪ0000000
      0，被告已收該發票，未付款）。
  ４、九十年三月二十七日至四月二十四日，出貨三一一．五立方公尺，貨款合計四
      十二萬四千七百十元，被告均未給付（統一發票號碼：ＦＪ00000000
      ，被告已收該發票，未付款）。
  ５、九十年五月一日出貨二一立方公尺，貨款二萬九千四百元，被告未給付（統一
      發票號碼：ＧＧ00000000，被告已收該發票，未付款）。
  ６、九十年六月五日，出貨五立方公尺，貨款五千三百五十元，被告未給付（統一
      發票號碼：ＧＧ00000000，被告已收該發票，未付款）。
  ７、九十年六月十二日至六月十八日，共出貨二十四立方公尺，貨款共計三萬一千
      四百八十元，被告未給付（統一發票號碼：ＧＧ00000000，被告已收
      該發票，未付款）。
  ８、九十年七月七日，出貨八立方公尺，貨款一萬元，被告未給付（統一發票號碼
      ：ＨＦ00000000，發票遭被告寄回）。
  ９、九十年六月二十三日至年七月二十五日（不含九十年七月七日），出貨二百二
      十九立方公尺，貨款共計二十八萬九千三百二十五元，被告未給付（統一發票
      號碼：ＨＦ00000000，發票遭被告寄回）。
  １０、九十年七月二十七日出貨二立方公尺，貨款二千五百八十元，被告未給付（
      統一發票ＨＧ00000000，發票遭被告寄回）。
  １１、九十年七月三十一日，出貨八立方公尺，貨款一萬零八百八十元，被告未給
      付（統一發票ＨＦ00000000，發票遭被告寄回）。
  １２、九十年八月三日至八月十日，出貨八．五立方公尺，貨款計一萬一千四百七
      十五元，被告未給付（統一發票ＨＦ00000000，發票遭被告寄回）。
  以上合計被告尚積欠原告貨款一百二十九萬三千五百四十七元。上述８至１２之統
  一發票，遭被告退回，但該部分原告先前所提出之送貨單，足以證明被告有向原告
  進貨之事實。
三、證據：提出應收帳款總表乙張、豐東國中援建工程欠款明細表乙張、統一發票影
    本十一張、預訂買賣契約書影本乙份、豐東國中援建工程欠款表乙張、出貨暨帳
    款明細表乙紙、不明原因扣款請款明細表乙紙、送貨單五四張為證。請求向台中
    縣稅捐稽徵處函查被告於八十九及九十年間有無持ＣＰ00000000、ＤＭ
    00000000、ＦＪ00000000、ＦＪ00000000、ＧＧ00
    000000、ＧＧ00000000號之統一發票向該稅捐稽徵處申報。
乙、被告方面：
一、聲明：原告之訴駁回。
二、陳述：
（一）被告固有向原告訂購水泥製品之於慈濟援助台中縣豐東國中校舍興建工程，然
      大部分之貨款均已依約給付完畢。
（二）原告稱被告尚欠有其聲明所示之金額。然被告要求原告提出所有進貨明細表及
      簽收帳單，原告竟為拒絕，而僅願提供請求金額的單據，顯見原告之請求與被
      告給付之金額有誤，且原告之訴代梁先生亦曾私下告訴被告其中有部分之簽收
      單，並無被告之簽章，被告自無給付之義務。
（三）經核對後，對於原告提出之上開８至１２之部份，被告並末收到貨物，原告其
      他請求部分，並無爭執。
三、證據：提出買賣契約書影本乙份、已付款明細表及領款簽收單影本為證。
    理      由
一、本件原告起訴主張，兩造於八十九年六月間訂有買賣契約，並訂有書面賣契約，
    被告向原告訂購預拌混凝土，頂訂總價新台幣九百零四萬一千七百四十元，惟實
    際數額依購買實際數量計算（註：契約說明第六條第七款）。依該契約書所訂之
    單價，被告自該時起即每月訂購數量、單價不同之預拌混凝土（註：繼續性契約
    ），以為其承攬興建台中縣豐東國中校舍之用，計至九十年八月十日止，扣除被
    告已支付之價金外，被告尚有一百二十九萬三千五百四十七元之價金尚未支付，
    履經原告催討，被告均置之不理，爰依民法第三百六十七條買賣之法律關係，求
    為判決如聲明所示；被告則對於原告所提如事實陳述（二）１至７部分，原告已
    送貨該數量之預拌混凝土，而尚有該計算之數額未支付之事實，並不爭執，然就
    同（二）８至１２部分，則否認有收受該分之預拌混凝土，原告該部分之請求自
    亦屬無理由等語，資以抗辯。
二、查兩造於八十九年六月間訂有上開買買契約，貨款依實際送貨數量計算，而自該
    時起至上開原告所提如事實陳述（二）１至７部分，原告已送貨，被告已收受，
    而尚有計九十六萬九千二百八十七元之貨款尚未支付之事實，業據被告所不爭執
    ，並有買賣契約書影本、豐東國中援建工程明細表、統一發票影本、出貨暨帳款
    明細表、不明原因扣款請款明細表、送貨單影本等為證，自堪可信為真實。茲應
    審究者，厥為同事實陳述（二）８至１２部分原告有無交付如其所主張，而為被
    告所否認數量之預拌混凝土之事實？
三、按受僱人、學徒或基於其他類似之關係，受他人之指示，而對於物有管領之力者
    ，僅該他人為占有人。亦為民法第九百四十二條所明定，此即有關占有之歸責規
    範。換言之，即將標的物交付予上開輔助占有人占有者，即係交付予指示占有之
    本人。參諸，本件為一繼續性之買買關係（即非一次即履行完畢），原告將標的
    物即預拌混凝土送達交付予原告之輔助占有人，均以送貨單為之，以為送貨證明
    之用，此由被告所不否認之前開如事實陳述（二）１至７部分之貨款即可知之，
    並為被告所不爭執。是以於本件原告如就送貨部分提出業經被告輔助占有人簽收
    之送貨單，即可認該認部分已由被告占有而收受，即原告即就交付該部分貨物即
    預拌混凝土之事實，已盡舉證之責，被告欲否認該部分之效力者，則須提出相反
    之證據以資證明未收受貨物之事實（民事訴訟法第二百七十七條參照）。本此而
    論，觀諸有爭執之原告所提如事實陳述（二）８至１２部分，其中原告僅就９部
    分未提出二紙送貨單，其餘（包括９及８、１０、１１、１２部分）均已提出業
    經簽收之送貨單影本五十三紙（註：另提出之一紙送貨單未經簽收）影本為據，
    被告並對於該五十三紙已簽收之送貨單不爭執。是該部分原告已有交付貨物即預
    拌混凝土之事實，堪可信為真實。另無送貨單（二紙）及未經簽收之送貨單乙紙
    部分，既經被告否認，原告又無從提出其他證據以資證明，則依上說明，自難認
    該部分原告已有交付預拌混凝土之事實，則原告此部分之主張尚無可採。
四、次按，買受人對於出賣人，有交付約定價金及受領標的物之義務，民法第三百六
    十七條，定有明文。本件原告所不否認（即如原告事實陳述（二）１至７部分）
    ，及經認定被告已收受預拌混凝土部分（即扣除同事實陳述（二）９部分之三紙
    送貨單部分其餘之８至１２部分），既如前述，則被告就此部分即有交付價金之
    義務甚明。而依上開原告所提如事實陳述（二）部分計算，則原告可得請求之價
    金（註：９部分三紙送貨單之數量為十八立方公尺，依該部分單價核算計為二萬
    二千七百四十三元（即每立方公尺為一千二百六十三元，依該９部分總價計算）
    ，此部分應扣除）為一百二十七萬零八百四十元，逾此部分之請求，即於法無據
    ，應予駁回。從而，原告本於買賣契約之法律關係，請求被告給付上開金額及自
    起訴狀繕本送達之翌日（即九十一年十一月七日）起至清償日止，按年息百分之
    五計算之法定遲延利息，即無不合，應予准許，爰為判決如主文第一項所示。
五、據上論結，本件原告之訴為一部有理由、一部無理由，依民事訴訟法第七十九條
    但書，判決如主文。
中　　　華　　　民　　　國　　九十一　　年　　　十二　　月　  三十一    日
                                            臺灣臺中地方法院民事第四庭
~B法　　　官　陳添喜
右為正本係照原本作成
如對本判決上訴，須於判決送達後廿日內向本院提出上訴狀
中　　　華　　　民　　　國　　九十一　　年　　 十二　　 月　　 三十一　　 日
~B法院書記官
